【裁判字號】    97,抗,11
【裁判日期】    970609
【裁判案由】    拍賣抵押物
【裁判全文】
臺灣花蓮地方法院民事裁定                97年度抗字第11號
抗  告  人  甲○○
相  對  人  花蓮縣瑞穗鄉農會
法定代理人  乙○○
上列當事人間聲請拍賣抵押物事件，抗告人對於民國97年5月5日
本院97年度司拍字第68號裁定提起抗告，本院裁定如下：
    主  文
抗告駁回。
抗告費用新台幣壹仟元由抗告人連帶負擔。
    理  由
一、按民法第873條第1項規定，抵押權人於債權已屆清償期而未
    受清償者，得聲請法院拍賣抵押物，就其賣得價金而受清償
    ，是抵押權人依此規定聲請拍賣抵押物，係屬非訟事件，法
    院所為准駁之裁定，無確定實體法上法律關係存否之性質，
    於債權及抵押權之存否，亦無既判力，故祇須其抵押權已經
    依法登記，並登記之清償期已屆滿而未受清償時，法院即應
    為許可拍賣抵押物之裁定。如對於此項法律關係有爭執時，
    亦應由有爭執之人另行提起訴訟，以求解決，不得僅依抗告
    程序聲明其爭執，並據為廢棄拍賣抵押物裁定之理由（最高
    法院70年度台抗字第197號裁定意旨可資參照）。
二、抗告意旨略以：系爭抵押權所擔保債務之債務人張阿香是因
    為96年下半年間罹患心臟病，而無法按時清償貸款，惟抗告
    人願意代償還張阿香積欠之款項，懇請廢棄原裁定云云。
三、惟查：相對人主張債務人張阿香以其本人與抗告人等之不動
    產為向相對人所負債務之擔保，，設定最高限額新台幣（
    下同）360萬元之抵押權，存續期間自84年4月24日起至114
    年4月24日止，依法登記在案，嗣張阿香於92年3月10日邀抗
    告人為連帶保證人向相對人借款200萬元，依約應按月平均
    攤還本息，詎張阿香自96年10月10日起即未繳納本息，債務
    已視為全部到期，尚欠1,637,200元及利息、違約金等情，
    並提出他項權利證明書、抵押權設定契約書、借據、土地及
    建物登記簿謄本、戶籍謄本等為證，原法院據以准許相對人
    拍賣抵押物之聲請，即無不當。抗告意旨所述事實，可證債
    務人確實未依約繳款，且為實體法上法律關係之爭執，依據
    前述說明，抗告人不得依抗告程序聲明其爭執，並據為廢棄
    拍賣抵押物裁定之理由。故本件抗告為無理由，應予駁回。
四、依非訟事件法第21條第1項前段、第23條、民事訴訟法第85
    條第2項，裁定如主文。
中    華    民    國    97    年    6     月    9     日
                      臺灣花蓮地方法院民事庭
                          審判長法官  湯文章
                          法      官  陳燁真
                          法      官  陳雅敏
以上正本係照原本作成。
如不服本裁定，僅得於收受本裁定正本送達後10日內，以適用法
規顯有錯誤為理由，向本院提出再抗告狀（須附繕本一份及繳納
再抗告裁判費新台幣1,000元），經本院許可後始可再抗告。
中    華    民    國    97    年    6    月    11     日
                          法院書記官  邱鴻志


司法院資訊處製作；財團法人民間司法改革基金會備份。
